臺灣臺中地方法院民事裁定
111年度國再字第1號
再審原  告  徐耀發  
再審被  告  臺灣高等法院臺中分院

法定代理人  高金枝  
再審被  告  袁再興  
            陳賢慧  
            張國華  
            詹雅婷  
上列當事人間請求國家賠償事件，再審原告對於民國110年11月1
9日本院110年度國字第19號確定判決，提起再審之訴，本院裁定
如下：
    主    文
再審之訴駁回。
再審訴訟費用由再審原告負擔。
    理    由
一、再審原告於民國111年8月1日向本院提出如附件所示之民事
    再審聲明異議狀，因該書狀首段記載「主旨：回覆臺灣高等
    法院臺中分院（下稱臺中高分院）111年度聲再字第16號『訴
    之聲明狀』」，末段請求本院轉呈臺中高分院民事庭，是本
    院將該書狀轉送臺中高分院。後經臺中高分院發函詢問再審
    原告所提上開書狀之真意，再審原告回覆表示上開書狀係向
    本院提起請求，並請求臺中高分院將上開書狀移回本院分案
    處理（見本院卷第13頁），本院觀上開書狀狀頭記載「再審
    」文字，內容亦有多次指稱本院110年度國字第19號確定判
    決（下稱原確定判決）有民事訴訟法第496條第1項第10款之
    再審事由，並有違反民事訴訟法第530條之規定（按應係指
    原確定判決有民事訴訟法第496條第1項第1款之再審事由）
    ，基此，本院即以再審原告係對原確定判決提起再審之訴為
    本件之審理程序，合先敘明。
二、再審原告聲請意旨如附件書狀所載。
三、按再審之訴不合法者，法院應以裁定駁回之，民事訴訟法第
    502條第1項定有明文。而所謂再審之訴不合法，係指再審之
    訴不合程式，或已逾期間，或法律不應准許者而言（最高法
    院109年度台抗字第501號裁定意旨參照）。次按再審之訴，
    應於30日之不變期間內提起；前項期間，自判決確定時起算
    ，判決於送達前確定者，自送達時起算，其再審之理由發生
    或知悉在後者，均自知悉時起算，民事訴訟法第500條第1項
    、第2項本文分別定有明文。又提起再審之訴之原告，如主
    張其再審理由知悉在後者，應就所主張之事實負舉證責任（
    最高法院30年度抗字第443號裁判意旨參照），即當事人若
    主張其知悉再審理由在後，其不變期間固應自知悉時起算，
    但應就此利己事實負舉證責任。另按提起再審之訴，應依民
    事訴訟法第501條第1項第4款表明再審理由及關於再審理由
    並遵守不變期間之證據，其未表明者，審判長無庸命其補正
    （最高法院60年度台抗字第538號、63年度第3次民庭庭推總
    會議決議㈠可資參照）。是從上可知，提起再審之訴，如已
    逾30日之不變期間，復未依民事訴訟法第501條第1項第4款
    規定，於書狀表明其遵守不變期間之證據時，尚不屬民事訴
    訟法第121條第1項規定書狀不合程式或其他欠缺之情形，法
    院毋庸裁定命其補正，即得以其訴不合法，逕以裁定駁回。
四、經查，原確定判決係於110年11月22日宣示，並於110年11月
    24日合法送達再審原告等事實，業經本院依職權調閱原確定
    判決卷宗內所附之公告證書、判決書、送達證書查核無誤（
    見原確定判決卷第143至179頁）。則原確定判決之上訴期間
    自110年11月24日翌日開始起算20日之不變期間，又因再審
    原告住所所在地為苗栗縣頭份市，非在本院所在地住居，依
    民事訴訟法第162條、法院訴訟當事人在途期間標準等規定
    ，提起上訴期間應扣除在途期間5日，另因上訴期間末日110
    年12月19日為週日，依民事訴訟法第161條、民法第122條規
    定，以次日代之，是上訴期間於110年12月20日屆滿而告確
    定。從而，對原確定判決聲請再審期間，若無再審理由發生
    或知悉在後之情事，應自110年12月21日起算提起再審不變
    期間30日加在途期間5日，即於111年1月24日屆滿。再審原
    告遲至111年8月1日始對原確定判決聲請再審，有民事再審
    聲明異議狀上之本院收文戳章可稽（見本院卷第17頁），顯
    已逾本件得聲請再審期間，且再審原告所提書狀內未表明或
    提出任何證據足以證明再審理由有發生或知悉在後之情形，
    無民事訴訟法第500條第2項再審理由發生或知悉在後之適用
    ，揆諸前揭法條規定及說明，再審原告提起本件再審之訴，
    已逾法定期間，其所為再審之聲請，自不合法，應予駁回。
五、據上論結，本件再審之訴為不合法，依民事訴訟法第502條
    第1項、第95條、第78條，裁定如主文。
中　　華　　民　　國　　111 　年　　9 　　月　　30　　日
                  民事第二庭    法  官　吳怡嫺
附件：民事再審聲明異議狀。
以上正本係照原本作成。
如不服本裁定應於送達後10日內向本院提出抗告狀，並繳納抗告
費新臺幣1000元。
中　　華　　民　　國　　111 　年　　9 　　月　　30　　日
                                書記官　林佩倫